臺灣臺北地方法院民事判決　九十年度簡上字第五三三號
　　上　訴　人　朝選財務管理顧問有限公司
　　法定代理人　甲○○
　　　　　　　　　　　　送達代.
　　被　上訴人　乙○○
右當事人間請求確認本票債權不存在事件，上訴人對於中華民國九十年七月十六日本
院台北簡易庭九十年度北簡字第二三五０號第一審判決提起上訴，本院判決如左：
    主      文
上訴駁回。
第二審訴訟費用由上訴人負擔。
    事  實
甲、上訴人方面：
一、聲明：
（一）原判決廢棄。
（二）被上訴人在第一審之訴駁回。
二、陳述：除與原審判決書所載者相同茲予引用外，補稱：原判決認定系爭本票非由
    被上訴人簽名，實有不妥，此部分尚需調查，系爭本票上之印文真偽，亦應予鑑
    定，而被上訴人與自稱偽造者之蔡坤衡間之法律關係，亦應釐清。又當初簽本票
    的時候，被上訴人拿存摺來質押，是蔡坤衡等五人分別向上訴人陸陸續續借錢，
    被上訴人與蔡坤衡因投資股票關係有金錢上往來，蔡坤衡才用被上訴人的系爭本
    票交給上訴人。而台灣高等法院高雄分院八十九年度上訴字第一七三三號判決蔡
    坤衡偽造有價證券一案，刑事庭誤解訴外人丙○○之證詞，丙○○誤以為問的是
    她與蔡坤衡之關係，該案已經上訴最高法院，不應拘束本件判決。
三、證據：援用原審之立證方法，補提蔡坤衡所立自白書、台證綜合證券股份有限公
    司合併交割憑單、存摺資料、法務部調查局調查筆錄等件為證，並聲請訊問證人
    丙○○、蔡坤衡。
乙、被上訴人方面：未於言詞辯論期日到場，據其前於準備程序到場聲明陳述略以：
一、聲明：駁回上訴。
二、陳述：除與原審判決書所載者相同茲予引用外，補稱：訴外人丙○○找很多人向
    蔡坤衡要錢，要不到錢後才將票據轉給上訴人，由上訴人幫忙要錢，丙○○之證
    詞並不可採。況被上訴人並未在台證綜合證券股份有限公司買賣股票，只有開戶
    ，系爭本票是蔡坤衡偽造的。
三、證據：援用原審之立證方法，並聲請訊問證人吳明芬。
丙、本院依職權向最高法院調閱台灣高等法院高雄分院八十九年度上訴字第一七三三
    號刑事案件卷宗，並訊問證人丙○○、蔡坤衡、吳明芬。
    理      由
一、本件被上訴人未於言詞辯論期日到場，核無民事訴訟法第三百八十六條所列各款
    之情形，爰依上訴人聲請，由其一造辯論而為判決。
二、被上訴人起訴主張上訴人持有以被上訴人名義簽發，發票日為民國八十七年十月
    二十二日、票據號碼二四二七八二號、面額新台幣（下同）三百萬元之本票一紙
    （下稱系爭本票），向台灣台北地方法院聲請強制執行，經以九十年度票字第一
    ○○三號裁定准予強制執行，但系爭本票並非被上訴人所簽發，係訴外人蔡坤衡
    盜蓋及偽簽被上訴人之印章及署名，被上訴人不應負擔系爭本票債務，為此訴請
    確認系爭本票債權不存在等情。上訴人則以系爭本票係被上訴人拿存摺、交割憑
    單來質押的，相關資料原本還在上訴人手裡，足見系爭本票係被上訴人簽發等語
    ，資為抗辯。
三、被上訴人主張系爭本票並非其所簽發，係訴外人蔡坤衡盜蓋及偽簽被上訴人之印
    章及署名等情，業據證人蔡坤衡於原審到庭證稱：「系爭三百萬元本票都是我寫
    的，原告完全不知情，原告的印章是我盜蓋的，原告在開戶時候有把印章存放在
    我那裡，開戶後及蓋完本票之後，我有將存摺、印章還給原告」屬實，而證人即
    訴外人蔡坤衡在臺灣企銀東港分行之同事吳明芬（該分行為台證公司之交割銀行
    ，二人均在台證公司之交割櫃台服務），亦於本院到庭證述：「大約在八十七年
    左右蔡坤衡知道我要還錄影帶給被上訴人，蔡就託我把壹個橘色印章還給他，該
    印章是被上訴人的名字，被上訴人有沒有在台證公司買賣股票我不清楚，該顆印
    章是否在台證銀行開戶的印章我也不清楚。蔡坤衡在開本票時我有看到，他從一
    堆印章中拿出那顆印章蓋在本票上，我們兩人的櫃台在同一排我有轉頭看到，他
    知道我要去還錄影帶才託我把印章交給被上訴人」，又蔡坤衡因盜用其客戶即被
    上訴人及訴外人莊坤輝等人之印章，偽造系爭本票及其他本票，經臺灣屏東地方
    法院八十八年度自字第一三號、臺灣高等法院高雄分院八十九年上訴字第一七三
    三號判處連續偽造有價證券罪，亦經本院調閱上開刑事判決卷宗核閱屬實，顯見
    系爭本票係訴外人蔡坤衡所偽造，並未經過被上訴人之同意。被上訴人既未於系
    爭本票上簽名或蓋章，其對上訴人自無票據債務之可言。
四、上訴人雖辯稱在前述刑事判決蔡坤衡偽造有價證券罪案中，刑事庭誤解訴外人丙
    ○○之證詞，丙○○誤以為問的是她與蔡坤衡之關係云云。惟查，臺灣屏東地方
    法院八十八年度自字第一三號法官訊問蔡坤衡有無盜開被上訴人本票時，蔡坤衡
    答以：「有，三百萬元，情形與施坤耀他們二人一樣，陳俊龍部分沒有：：」後
    ，法官訊問訴外人丙○○（系爭刑事案件之告訴人）：「乙○○、陳俊龍部分有
    無被盜開本票？」時，丙○○答以：「他們二人都有，都是三百萬」（參該刑事
    案件八十九年十月十三日訊問筆錄）；而於台灣高等法院高雄分院八十九年上訴
    字第一七三三號訊問丙○○被害經過時，丙○○答以：「被告是台證公司東港分
    公司營業部課長，在八十七年間持乙○○：：等人的票陸陸續續向我借款，我有
    核對這些票及其等在台證公司的印鑑均相符，我才放心借錢給被告，以電匯方式
    匯入乙○○等人的帳戶，最後我提示這些票都沒有兌現。」「：：八十七年十月
    二十二日是持乙○○的票在台證公司東港分行營業大廳向我借的：：這些票都有
    被告的背書，票在日期就是借款日期。」（參該刑事案件九十年二月十三日訊問
    筆錄），業經本院調閱上開刑事判決卷宗核閱屬實，足見證人丙○○於本院審理
    所稱系爭本票係被上訴人在台證公司作股票時，因不足款項以存摺及交割憑單質
    押向其借錢云云，顯有偽證之嫌，自難據以憑信。至蔡坤衡嗣於本院審理中，雖
    翻異前詞，證稱被上訴人係其客戶，因買賣股票調度有問題，才透過其向丙○○
    借貸云云。然蔡坤衡於原審到庭證稱其盜蓋被上訴人印章簽發系爭本票，已如前
    述，且於其受刑事訴追最低本刑三年以上有期徒刑之偽造有價證券案時，在法務
    部調查局、偵查及一審、二審之調查、審理時，均坦承確有偽造系爭本票之事實
    ，亦經本院調閱臺灣屏東地方法院八十八年度自字第一三號、臺灣高等法院高雄
    分院八十九年上訴字第一七三三號刑事卷宗核閱無訛，足見蔡坤衡於本院所為翻
    異之詞，與常情有悖，自難採信。
五、綜上各情，顯見系爭本票確係蔡坤衡所偽造無誤，上訴人辯稱係被上訴人所簽發
    云云，要無可取。從而，被上訴人訴請確認上訴人對系爭本票債權不存在，為有
    理由，應予准許。原審為被上訴人勝訴之判決，並無不合，上訴意旨指摘原判決
    不當，求予廢棄改判，為無理由，應予駁回其上訴。
六、據上論結，本件上訴為無理由，依民事訴訟法第三百八十五條第一項前段、第四
    百三十六條之一第三項、第四百六十三條、第四百四十九條第一項、第七十八條
    ，判決如主文。
中　　　華　　　民　　　國　　九十一　　年　　　六　　　月　　　十三　　日
                                            民事第六庭審判長法官　鄭純惠
                                                            法官  黃蓓蓓
                                                            法官  林孟皇
右為正本係照原本作成
不得上訴
中　　　華　　　民　　　國　　九十一　　年　　　六　　　月　　　十四　　日
　　　　　　　　　　　　　　　　　　　　　　　　　　　法院書記官　劉寶鈴
